臺灣嘉義地方法院民事裁定　　　　　100年度消債更更字第2號
聲　請　人　戴湘芸
上列聲請人因消費者債務清理事件聲請更生，對於中華民國99年
12月31日第一審裁定（本院99年度消債更字第54號）提起抗告，
經本院合議庭第一次發回更審，本院裁定如下：
    主  文
債務人戴湘芸自民國一百年三月二十二日十七時起開始更生程序
。
命本院司法事務官進行本件更生程序。
保全處分之聲請駁回。
    理  由
一、按債務人不能清償債務或有不能清償之虞者，得依本條例所
    定更生或清算程序，清理其債務，消費者債務清理條例第3
    條定有明文。再按債務人與金融機構協商成立者，不得聲請
    更生或清算。但因不可歸責於己之事由，致履行顯有重大困
    難者，不在此限；本條例施行前，債務人依金融主管機關協
    調成立之中華民國銀行公會會員辦理消費金融案件無擔保債
    務協商機制與金融機構成立之協商，準用前項之規定；債務
    人無擔保或無優先權之債務總額未逾新臺幣（下同）1200萬
    元者，於法院裁定開始清算程序或宣告破產前，得向法院聲
    請更生；法院開始更生程序之裁定，應載明其年、月、日、
    時，並即時發生效力，復為同條例第151 條第5 、6 項，第
    42條第1 項及第45條第1 項所明定。
二、本件聲請人主張：其負欠金融機構總金額為165 萬0,126 元
    之債務，有不能清償債務情事，於消費者債務清理條例施行
    後，雖曾以書面向最大債權銀行即國泰世華商業銀行股份有
    限公司（下稱國泰世華銀行）請求共同協商清償方案，銀行
    要求債務人分180 期、0 利率，每期清償新台幣（下同）9,
    222 元，然因每月收入僅2 萬3,000 元（未扣除勞健保費用
    ），扣除必要支出（即法院扣薪8,000 元、勞健保費1,400
    元、伙食費5,000 元、水電費400 元、通信費200 元、房租
    1,500 元、子女教育費833 元，總計1 萬7,333 元），每月
    僅能清償4,000 餘元，國泰世華銀行提出之清償方案顯然過
    苛，聲請人無法履行，致協商未成立，且其無擔保或無優先
    權之債務總額未逾1,200 萬元，復未經法院裁定開始清算程
    序或宣告破產，爰聲請更生等語。
三、聲請人於消費者債務清理條例施行後，於民國99年5 月7 日
    曾以書面向最大債權銀行國泰世華銀行請求共同協商債務清
    償方案，銀行提供分180 期、年利率0 ％、月繳9,222 元，
    惟聲請人以無法負擔為由致協商不成立等情，有聲請人提出
    之財團法人金融聯合徵信中心當事人信用報告、前置協商不
    成立通知書、國泰世華銀行99年11月16日陳報之前置協商資
    料等等在卷可稽，堪信為真實。
四、聲請人主張其任職於財團法人利河伯社會福利基金會擔任看
    護工，自99年1 月份至7 月份各月應發金額，未扣勞健保費
    及代扣款，總計為171,410 元乙節，業據提出勞工保險被保
    險人投保資料表、薪資明細為證，依此計算，其每月薪資收
    入以24,487元認列，應屬允當。
五、次查，聲請人每月家庭必要生活支出，其中：
（一）勞健保1,400 元、伙食費5,000 元、水電費400 元、通信
      費2 00元、房租1,500 元部分，業據提出水電費帳單、電
      信費帳單、房屋租賃契約書等為證，經核金額約略相符，
      且屬生活必要費用，應予准許。
（二）另三名子女每月扶養費10,250元（6833×3 ÷2 ）部分，
      按直系血親相互間互負扶養之義務、父母對於未成年之子
      女，有保護及教養之權利義務，民法第1114條第1 款、第
      1084條第2 項分別定有明文，故父母對於未成年子女負扶
      養之義務，非僅係法定義務，亦屬人倫之常。本院審酌聲
      請人長子為民國82年7 月19日生，現就讀高級商業職業學
      校、長女為83年6 月14日生，現就讀高級農工職業學校、
      次女為85年9 月26日生，現就讀國民中學，仍於就學階段
      ，聲請人及配偶對三名未成年子女，除支出教育費用外，
      尚有其他生活支出，聲請人主張以綜合所得稅年度扶養親
      屬費用扣除額，平均每月每受扶養人口支出為6,833 元（
      82000 ÷12＝6833），為每子女扶養費用之計算標準，尚
      屬正當，則以聲請人有前述三名未成年子女，每月之扶養
      費與其配偶平均分擔後應為10,250元（6833×3 ÷2 ＝10
      250 ），至於聲請人於原審自陳其以配偶名義，申請低收
      入邊緣戶補助款，補助三名未成年子女共1 萬7,400 元，
      然僅於99年9 月領取一次等語（見原審卷第88頁），可見
      該補助款尚非長期或定期之補助，參以聲請人仍有板信資
      產管理股份有限公司之債款金額8 萬5,000 元（未能列入
      金融機構之協商債權）尚未清償，此有債權人清冊附卷可
      憑（見原審卷第73頁）。是以，就前述低收入邊緣戶補助
      款1 萬7,400 元，雖屬子女扶養費用之補助，然因非屬固
      定之補助款，自不宜列入扣抵未成年子女每月平均生活支
      出之扶養費用。
（三）基上所述，以聲請人每月薪資24,487元，扣除原審所認定
      及聲請人所不爭執之本人必要生活支出9,333 元，再扣除
      其應負擔之子女扶養費10,250元後，僅餘4,904 元（0000
      0 00000000000=4904）可供抗告人支配，且尚須負擔法
      院強制扣薪，足認以抗告人之能力，顯不足以清償國泰銀
      行提出分180 期、利率0 ％、月付9,222 元之協商款項。
      從而，聲請人主張其有不能清償債務或有不能清償之虞乙
      節，應可相信。此外，本件又查無債務人有消費者債務清
      理條例第6 條第3 項、第8 條或第46條各款所定駁回更生
      聲請之事由存在，則債務人聲請更生，於法尚無不符，應
      予准許，爰裁定如主文第1 項所示。
六、次按法院裁定開始更生或清算程序後，得命司法事務官進行
    更生或清算程序，消費者債務清理條例第16條第1 項前段定
    有明文。本件債務人聲請更生，業經本院裁定准許開始更生
    程序，爰依前揭規定，命司法事務官進行本件更生程序。另
    本件更生聲請業經准許，聲請人前聲請保全處分，已無必要
    ，爰裁定如主文第3 項所示。
中    華    民    國   100    年    3     月    22    日
              民事第二庭    法      官  柯月美
以上為正本係照原本作成。
本件不得抗告。
本裁定已於100年3 月22日17時公告。
中    華    民    國   100    年    3     月    22    日
                            書  記  官  黃怡禎